【裁判字號】    96,基簡,1027
【裁判日期】    970421
【裁判案由】    損害賠償
【裁判全文】
臺灣基隆地方法院民事判決            96年度基簡字第1027號
原      告  丁○○
原      告  丙○○
法定代理人  丁○○
            戊○○
原      告  戊○○
訴訟代理人  丁○○
被      告  甲○○
訴訟代理人  乙○○
上列當事人間請求損害賠償事件，本院於中華民國97年４月７日
辯論終結，茲判決如下：
    主  文
被告應給付原告丁○○新臺幣伍萬壹仟肆佰捌拾貳元及自民國九
十六年十月十三日起至清償日止按年息百分之五計算之利息。
被告應給付原告丙○○新臺幣伍萬貳仟貳佰壹拾元及自民國九十
六年十月十三日起至清償日止按年息百分之五計算之利息。
被告應給付原告戊○○新臺幣壹拾伍萬元及自民國九十六年十月
十三日起至清償日止按年息百分之五計算之利息。
原告其餘之訴駁回。
訴訟費用新臺幣伍仟零柒拾元，由被告負擔新臺幣貳仟伍佰柒拾
壹元，由原告莊詩詳負擔新臺幣捌佰參拾參元，其餘新臺幣壹仟
陸佰陸拾陸元，由原告丙○○負擔。
本判決命被告給付部分，得為假執行。但被告如依序以新臺幣伍
萬壹仟肆佰捌拾貳元、新臺幣伍萬貳仟貳佰壹拾元及新臺幣壹拾
伍萬元為原告丁○○、丙○○及戊○○預供擔保，免為假執行。
    事實及理由要領
一、本件被告未於最後言詞辯論期日到場，惟並無民事訴訟法第
    0386條所列之各種情形，爰准原告聲請，由其一造辯論而為
    判決，先予敘明。又本件原告自始即未以被告投保強制汽車
    責任險之保險人「新安東京海上產物保險股份有限公司」為
    被告，被告則始終拒不到場，嗣經原告誤對「新安東京海上
    產物保險股份有限公司」告知訴訟後，被告始委任「新安東
    京海上產物保險股份有限公司」之職員乙○○為訴訟代理人
    到場；惟被告訴訟代理人乙○○到場後，既不願賠償原告等
    人所受損害，亦不具狀抗辯，僅一味敷衍，態度不佳，經本
    院告知原告（丁○○）依強制汽車責任保險法規定，得逕以
    強制汽車責任險之保險人為被告，請求給付；詎原告竟於97
    年１月17日具狀陳稱：「遵本院承審法官庭令追加被告新安
    東京海上產物保險股份有限公司，特依法追加該公司為本件
    被告」云云，惟卻未陳明其追加「新安東京海上產物保險股
    份有限公司」為被告之事實及理由，嗣經本院於97年１月31
    日通知原告等人，如欲追加「新安東京海上產物保險股份有
    限公司」為被告，應另行具狀起訴，否則應補具兩個被告之
    全部起訴狀，以便本院依法處理；原告於收到本院通知後，
    雖於97年２月12日提出「民事起訴狀」１件，惟僅於當事人
    欄增載「被告：新安東京海上產物保險股份有限公司」，既
    不載明該公司設址所在，亦不載明其法定代理人之姓名及住
    所或居所，更未陳明其訴請「新安東京海上產物保險股份有
    限公司」給付之事實及法律依據，經本院一再曉示，仍置之
    不理，故應認原告等人並無以「新安東京海上產物保險股份
    有限公司」為被告之意，本件原告等人應僅以加害人甲○○
    為被告，亦先予敘明。
二、原告主張：(一)被告甲○○於民國（下同）96年３月12日晚
    間駕駛車牌1223－LZ號自用小客車，沿基隆市○○區○○街
    外木山濱海公路往市區方向行駛，於當晚10時許，行經該道
    路土地公廟前彎道時，因車速過快而違規跨越分向限制線，
    駛入來車道，適原告丁○○駕駛其妻即原告戊○○所有車牌
    HY－7682號自用小客車，內載其子即原告丙○○，駛至該處
    ，兩車發生撞擊，使原告丁○○受有肺挫傷併第５肋骨骨折
    之傷害；原告丙○○受有前額撕裂傷、門牙斷裂及血尿之傷
    害，汽車全毀。刑事部分，業經本院刑事庭以96年度基交簡
    字第0271號判決被告有罪確定在案，有本院96年度基交簡字
    第0271號刑事判決影本可證。(二)按「不法侵害他人之身體
    或健康者，對於被害人因此喪失或減少勞動能力或增加生活
    上之需要時，負損害賠償責任。」、「不法侵害他人之身體
    、健康、名譽、自由、信用、隱私、貞操，或不法侵害其他
    人格法益而情節重大者，被害人雖非財產上之損害，亦得請
    求賠償相當之金額。」民法第0193條第１項、第0195條第１
    項前段文分別定有明文。原告等人因此件車禍所受損害，自
    應由被告如數賠償。(１)原告丁○○於車禍發生後被送至長
    庚醫院急救及診治，共支出醫藥費新臺幣（下同）1,482.元
    ，此有收據可證。又原告在此次車禍發生前，係從事大貨車
    駕駛工作，因此次車禍致無法繼續工作，使家庭頓失經濟來
    源，配偶（戊○○）不得已，只得遠赴大陸工作，以賺取微
    薄收入養家，而被告自發生車禍後，未有任何悔意，甚至揚
    言僅願賠償原告等人２萬元，因渠無財產，不怕原告強制執
    行等語，令原告為之氣結，痛苦萬分。另原告投資擔任威伯
    特國際貿易有限公司、廈門威伯特包裝有限公司、俊龍企業
    有限公司之副總，學歷為大學肄業，而被告年紀輕輕，駕車
    違規肇事，事後又無悔意，斟酌雙方身分、年齡及社會地位
    等條件，爰訴請被告賠償慰撫金10萬元，以資慰藉。(２)原
    告丙○○於車禍發生後被送至長庚醫院急救及醫治，共支出
    醫藥費15,984元，亦有收據可證。其次、原告於此次車禍後
    便產生血尿症狀，迄今尚無法查得病灶，甚至無法根治，致
    原告痛苦萬分，加以原告年僅12歲，仍就讀國中，車禍後經
    常於夜裡作惡夢驚醒，未來人生路途迢迢，原告誠不知該如
    何面對未來之歲月，尤以被告從未探視原告之病情，更令原
    告痛苦萬分，斟酌雙方之身分、年齡及社會地位等條件，爰
    訴請被告賠償慰撫金20萬元，以資慰藉。又車禍發生當日，
    原告雖經醫師診斷僅有前額裂傷，但因原告返家後便發生血
    尿症狀，原告僅為未滿12歲之國中生，誤以為過兩天便會好
    轉，始未將此病情告知家長（即原告丁○○），而原告丁○○復因此次車禍導致肺挫傷併第５肋骨骨折，行動不便，因
    此亦未能儘早發現原告（丙○○）早已有血尿之症狀，待原
    告告知後，已將近月後之４月10日，經查原告就診後至今仍
    無法透過醫學檢驗得知血尿之原因，唯一清楚者乃在此次車
    禍發生前原告並無任何血尿病史，此次車禍後亦無任何其他
    事故導致原告有發生血尿之原因，請向財團法人長庚紀念醫
    院調閱原告自96年３月12日起全部之病歷資料，即可明瞭真
    相。(３)原告戊○○所有之HY－7682號汽車，係凱楠汽車股
    份有限公司出售之VOLVO.牌汽車，遭被告撞毀後，曾請凱楠
    汽車股份有限公司估修，經凱楠汽車股份有限公司估價結果
    ，修復費用需69萬餘元，此部分事實被告亦知之甚稔，原告
    為減輕損害，乃委請被告之兄估計該車市值，認該車尚有15
    萬元之價值，乃將該車報廢，以減少損失，今原告僅請求被
    告賠償該車之市值15萬元。(三)綜上，被告應賠償原告丁○○101,482.元；賠償原告丙○○215,984.元；賠償原告戊○○15萬元，並均應加給自起訴狀繕本送達被告之翌日（即96
    年10月13日）起至清償日止按年息５％計算之法定遲利息。
三、被告對於在前揭時地駕車過失撞擊原告丁○○駕駛、原告戊○○所有之HY－7682號汽車，致原告丁○○及丙○○受傷，
    HY－7682號汽車毀損，以及原告丁○○支出醫藥費1,482.元
    等事實，均無爭執，惟以：(一)原告丁○○因此次車禍受傷
    ，渠甚感抱歉，惟渠為工人，收入微薄，且不固定，原告請
    求渠賠償慰撫金10萬元，渠實無力負擔。又原告主張另有擔
    任投資公司副總乙職，與渠認知相距甚遠，故原告請求渠賠
    償慰撫金10萬元，亦不合理。請斟酌兩造之身分地位及經濟
    狀況等情事認定之。(二)原告丙○○主張渠因此次車禍，受
    有門牙斷裂之傷害，惟渠之診斷證明書上並無記載，於刑事
    判決中亦無相關證據可證，因此渠門牙斷裂，應非此次車禍
    所致。其次、渠血尿症狀，原告自陳至今尚無法透過醫學檢
    驗查得病灶，當然無法認定其係因此次車禍所造成。故渠治
    療牙齒斷裂及血尿之醫藥費，應予剔除。又原告因此次車禍
    受傷，渠甚感抱歉，惟渠為工人，收入微薄，且不固定，原
    告請求渠賠償賠償慰撫金10萬元，渠實無力負擔。請斟酌兩
    造之身分地位及經濟狀況等情事認定之。(三)原告戊○○所
    有之HY－7682號汽車，車齡已近11年，依車齡查詢，市值不
    逾５萬元，並非原告所稱之約有15萬元，且被告亦願修復該
    車，再交還原告，並已置於渠兄之修理廠內，然原告卻以修
    復後不敢再使用為由，將該車拖離，伊自行估算市值15萬元
    ，實不合理等語，資為抗辯。
四、查原告主張：被告於前揭時地駕車過失撞擊由原告丁○○駕
    駛、屬原告戊○○所有之HY－7682號汽車，致原告丁○○及
    丙○○受傷，HY－7682號汽車毀損，以及原告丁○○支出醫
    藥費1,482.元等事實，為被告所不爭，並有診斷證明書影本
    ５張、醫藥費收據１冊、估價單影本２張、本院96年度基交
    簡字第0271號刑事判決影本１件及車損照片12張在卷可資佐
    證，原告此部分之主張自堪信為真實。
五、按「因故意或過失，不法侵害他人之權利者，負賠償責任。
    故意以背於善良風俗之方法加損害於他人者亦同。」民法第
    0184條第１項定有明文。次按「汽車、機車或其他非依軌道
    行駛之動力車輛，在使用中加損害於他人者，駕駛人應賠償
    因此所生之損害。但於防止損害之發生，已盡相當之注意者
    ，不在此限。」民法第0191條之２亦定有明文。又「不法侵
    害他人之身體或健康者，對於被害人因此喪失或減少勞動能
    力或增加生活上之需要時，應負損害賠償責任。」、「不法
    侵害他人之身體、健康、名譽、自由、信用、隱私、貞操，
    或不法侵害其他人格法益而情節重大者，被害人雖非財產上
    之損害，亦得請求賠償相當之金額。」民法第0193條第１項
    及第1195條第１項前段文亦分別定有明文。原告等人因此次
    車禍所受損害，依上開規定，自應由被告如數賠償。茲依原
    告丁○○、丙○○及戊○○之順序分述如下：
    (一)原告丁○○主張：渠因此次車禍，受有肺挫傷併第５肋
        骨骨折之傷害，支出醫藥費1,482.元等事實，為被告所
        不爭，並據原告提出「長庚紀念醫院斷證明書」１件及
        長庚紀念醫院醫藥費收據６張為證，經核屬實，原告此
        部分之主張自堪信為真實，故本項得全數予以准許。其
        次原告主張：渠因此次車禍受傷而無法工作，致渠妻須
        遠赴大陸工作，以賺錢養家，而被告自發生車禍後，未
        有任何悔意，甚至揚言僅願賠償原告等人２萬元，令渠
        氣結，痛苦萬分；另渠為３家公司之副總，學歷為大學
        肄業，而被告年紀輕輕，駕車違規肇事，事後又無悔意
        ，故訴請被告賠償慰撫金10萬元，以資慰撫等情；經核
        原告受傷之程度及兩造之身分、地位、教育程度、經濟
        狀況等各情事，本院認為以賠償50,000元為相當，逾此
        數額之請求，即屬無據，應不准許。綜上，原告丁○○
        得請求被告賠償者為51,482元，其餘不准。
    (二)原告丙○○主張：渠因此次車禍，受有前額撕裂傷、門
        牙斷裂及血尿等傷害之事實，業據渠提出「長庚紀念醫
        院診斷證明書」２件、「鼎泰牙醫診所診斷證明書」及
        「台北如民總醫院診斷證明書」各１件為證，其中額撕
        裂傷及門牙斷裂部分，並經本院函請長庚紀念醫院查明
        屬實，有長庚紀念醫院之覆函附卷可稽，被告對之復表
        示無意見，原告此部分之主張自堪信為真實。至原告發
        生血尿之症狀，則原因不明，「難以認定病童（指丙○○）血尿現象與其96年３月間之車禍所受傷害間是否具
        有直接或間接之關聯性」，此亦有長庚紀念醫院之覆函
        附卷可稽，故原告血尿部分之醫藥費，尚難認係因被告
        之侵權行為所致，不得請求被告賠償。經核原告支出之
        醫藥費計2,210.元，故本項原告得請求被告賠償者，應
        以2,210.元為限，其餘不准。其次原告主張：渠因此次
        車禍受傷，肉體及精神均受痛苦，尤以被告從未探視渠
        之病情，更令渠告痛苦萬分，爰請求被告賠償慰撫金20
        萬元，以資慰撫等情；經核原告受傷之程度及兩造之身
        分、地位、教育程度、經濟狀況等各情事，本院認為亦
        以賠償50,000元為相當，逾此數額之請求，即屬無據，
        應不准許。綜上，原告得請求被告賠償者為52,210元，
        其餘不准。
    (三)原告戊○○主張：伊所有之1223－LZ號汽車，係凱楠汽
        車股份有限公司出售之VOLVO.牌汽車，遭被告撞毀後，
        曾請凱楠汽車股份有限公司估修，經凱楠汽車股份有限
        公司估價結果，修復費用需69萬餘元，伊為減輕損害，
        乃委請被告之兄估計該車之市值，認定該車尚有15萬元
        之價值，乃將該車報廢，以減少損失，今伊僅請求被告
        賠償該車之市值15萬元等情，亦據提出1223－LZ號車之
        行車執照影本、車損照片、凱楠汽車股份有限公司估價
        單影本及「汽車各項異動登記書」（註明停駛）等件為
        證，經核屬實。查該車為1995年４月出廠，1984C.C.，
        至發生車禍之96年３月12日，車齡將近11年，在本國中
        古車市場，應有15萬元之價值無訛，故原告請求被告如
        數賠償15萬元，應全數准許。
六、綜上所述，原告丁○○得請求被告賠償者為51,482元，故本
    件原告丁○○訴請被告給付，以51,482元及自96年10月13日
    （即起訴狀繕本送達被告之翌日）起至清償日止按年息５％
    計算之法定遲延利息，為有理由，應予准許，逾此數額之請
    求，即屬無據，應不准許。原告丙○○得請求被告賠償者為
    52,210元，故本件原告丙○○訴請被告給付，以52,210元及
    自96年10月13日（即起訴狀繕本送達被告之翌日）起至清償
    日止按年息５％計算之法定遲延利息，為有理由，應予准許
    ，逾此數額之請求，即屬無據，應不准許。原告戊○○得請
    求被告賠償者為150,000.元，故本件原告戊○○訴請被告給
    付150,000.元及自96年10月13日（即起訴狀繕本送達被告之
    翌日）起至清償日止按年息５％計算之法定遲延利息，為有
    理由，應予准許。
七、訴訟費用（即裁判費5,070.元），依民事訴訟法第78條、第
    79條及第85條第１項但書之規定，命由兩造依敗訴之比例負
    擔，爰一併確定其數額如主文第５項所示。
八、本件命被告給付部分，係「就民事訴訟法第0427條第１項訴
    訟（關於財產權之訴訟，其標的之金額或價額在新臺幣50萬
    元以下者）適用簡易程序所為被告敗訴之判決」，依民事訴
    訟法第0389條第１項第３款規定，應依職權宣告假執行，爰
    依職權宣告之。又被告陳明如受不利益之判決，願供擔保免
    為假執行（即求為以預供擔保為條件得免為假執行之宣告）
    ，經核亦無不合，爰酌定相當之擔保金額，一併准許之。至
    原告敗訴部分，被告並未受不利益之判決，故被告免為假執
    行聲請之條件尚未成就，從而亦不須宣告「免為假執行」，
    併予敘明。
九、據上論結，本件原告丁○○及丙○○之訴為一部分有理由，
    一部分無理由；原告戊○○之訴為全部有理由，依民事訴訟
    法第0436條第２項、第0385條第１項前段、第78條、第79條
    、第85條第１項但書、第0389條第１項第３款、第0392條第
    ２項，判決如主文。
中    華    民    國    97    年    4     月    21    日
                  基隆簡易庭法      官  林金發
以上正本係照原本作成。
如不服本判決，應於本判決送達後20日內向本院提出上訴狀（並
附繕本）及繳納上訴裁判費，上訴於本院合議庭。
中    華    民    國    97    年    4     月    21    日
                            法院書記官  陳錦進


司法院資訊處製作；財團法人民間司法改革基金會備份。
